【裁判字號】    99,上訴,830
【裁判日期】    991125
【裁判案由】    強盜
【裁判全文】
臺灣高等法院臺南分院刑事判決         99年度上訴字第830號
上  訴  人
即  被  告  方允瑲
選任辯護人  方文賢律師
上列上訴人因強盜案件，不服臺灣臺南地方法院99年度訴字第41
2號中華民國第一審判決（起訴案號：臺灣臺南地方法院檢察署
98年度營偵字第2105號），提起上訴，本院判決如下：
    主  文
原判決撤銷。
方允瑲意圖為自己不法之所有，攜帶兇器，以強暴至使不能抗拒
，而取他人之物，處有期徒刑柒年貳月，扣案輕便雨衣壹件沒收
。
    事  實
一、方允瑲於民國98年12月9日晚上23時許至曾炫龍所經營位於
    臺南縣白河鎮○○路80號「一番便利商店」附設之電子遊戲
    場把玩機檯，直至翌日（12月10日）凌晨1時許離開時，要
    求店方寄檯，店員林裕雪同意暫時為其保留該機檯（俗稱寄
    檯），俾使其回家拿錢再來把玩，惟方允瑲輸了不少錢，心
    有不甘，竟基於意圖為自己不法所有，本於強盜犯意，先於
    98 年12月10日凌晨1時44分許在臺南縣白河鎮○○路某統一
    超商購買黃色輕便雨衣1件，再至「一番便利商店」短暫把
    玩及觀察店內情形後離去，於10日凌晨3時10分許，遂身穿
    上開黃色輕便雨衣，頭戴其所有之黑色半罩式安全帽，騎乘
    車牌號碼BU8－991號重型機車前往上開商店，見店內只留下
    店員林裕雪顧店，並無其他客人在場，認時機成熟，乃在該
    店後方廁所拿取可對人身造成危害足供兇器使用，長42公分
    ，直徑3.5公分之竹棍1支，並在該店後方遊戲機房觀察店內
    情形再次確認店員林裕雪係在講電話，並無旁人後，逕自入
    內，進入櫃檯內將店員林裕雪直接推倒，以該竹棍攻擊店員
    林裕雪，林裕雪跌倒在櫃檯內走道，方允瑲復以身體及手部
    壓制林裕雪在地，並持續以該竹棍猛打林裕雪頭部及身體，
    期間該竹棍掉落於地時，另以手毆打林裕雪，致林裕雪受有
    腦震盪併臉部及左耳挫傷、左肩及左臂挫傷等傷害（傷害部
    分業經調解成立，撤回告訴）。林裕雪深夜突遭方允瑲以此
    強暴方法攻擊身體，驚慌失措，因恐遭更嚴重之傷害，在處
    於不能抗拒之情形下，哀求方允瑲「如果要錢就拿去，不要
    打我」等語，方允瑲乃向林裕雪問得鑰匙之所在，旋放下竹
    棍，伸手拿取置於櫃檯收銀機之鑰匙，轉身開啟櫃檯走道後
    方放置現金之抽屜，於翻動抽屜內部後，強取現金共新台幣
    （下同）21,500元，得手後，將竹棍棄於現場，騎乘上開機
    車逃離現場；其作案穿戴之雨衣及安全帽則丟棄於台172線
    36.8公里至40.5公里某處，另將贓款藏放於臺南縣東山鄉東
    山加油站廁所旁之花圃內。嗣經警據報後調閱店內監視器錄
    影畫面，循線查獲方允瑲，並由方允瑲帶同警方查扣贓款21
    ,500元、輕便雨衣1件及竹棍1支，該安全帽已不知去向而未
    尋獲。
二、案經曾炫龍、林裕雪訴由臺南縣警察局白河分局報請臺灣臺
    南地方法院檢察署檢察官偵查起訴。
    理  由
壹、證據能力方面
一、按被告以外之人於審判外之言詞或書面陳述，除法律有規定
    者外，不得作為證據，刑事訴訟法第159條第1項定有明文。
    查，證人即被害人曾炫龍於警詢中所為陳述，係屬審判外陳
    述之傳聞證據，且既經被告及辯護人於準備程序期日爭執其
    證據能力，復無刑事訴訟法第159條之2所定或其他法律規定
    之例外情形，自無證據能力，不得直接作為認定被告犯罪事
    實存否之證據。
二、次按被告以外之人於檢察事務官、司法警察官或司法警察調
    查中所為之陳述，與審判中不符時，其先前之陳述具有較可
    信之特別情況，且為證明犯罪事實存否所必要者，得為證據
    ，刑事訴訟法第159條之2定有明文。本件公訴意旨提出證人
    即被害人林裕雪於警詢中之陳述，除經辯護人於準備程序期
    日爭執其證據能力，茲該證人於原審及本院審理時，既已到
    庭接受交互詰問，證述內容復與其先前於警詢中指述之情節
    相符，故證人林裕雪於警詢之證述，即非為證明犯罪事實存
    否所必要，揆諸前開說明，其先前於審判外之陳述要與傳聞
    法則例外之要件不合，應認為無證據能力。
三、又按被告以外之人於偵查中向檢察官所為陳述，除顯有不可
    信之情況者外，得為證據，刑事訴訟法第159條之1第2項定
    有明文。偵查中對被告以外之人（包括證人、鑑定人、告訴
    人、被害人及共同被告等）所為之偵查筆錄，或被告以外之
    人向檢察官所提之書面陳述，性質上均屬傳聞證據。惟現階
    段刑事訴訟法規定檢察官代表國家偵查犯罪、實行公訴，依
    法其有訊問被告、證人及鑑定人之權，證人、鑑定人且須具
    結，而實務運作時，檢察官偵查中向被告以外之人所取得之
    陳述，原則上均能遵守法律規定，不致違法取供，其可信度
    極高，職是，被告以外之人前於偵查中已具結而為證述，除
    反對該項供述得具有證據能力之一方，已釋明「顯有不可信
    之情況」之理由外，不宜遽指該證人於偵查中之陳述不具證
    據能力。經查，證人曾炫龍、林裕雪於偵查中向檢察官所為
    之陳述，均經各該證人依法具結，亦無該審判外陳述有何不
    能自由陳述或受非法取供等顯不可信之情況，本院審酌其等
    陳述時之外在環境，並無何顯不可信之情況，揆諸上開說明
    ，應認證人曾炫龍、林裕雪於偵查中向檢察官所為之陳述，
    具有證據能力。
四、末按被告以外之人於審判外之言詞或書面陳述，除法律有規
    定者外，不得作為證據，刑事訴訟法第159條第1項定有明文
    。然被告以外之人於審判外之陳述，雖不符刑事訴訟法第15
    9條之1至第159條之4之規定，而經當事人於審判程序同意作
    為證據，或當事人、代理人、辯護人知有第159條第1項之情
    形，而未於言詞辯論終結前聲明異議者，法院審酌該言詞陳
    述或書面陳述作成時之情況，認為適當者，亦得為證據，刑
    事訴訟法第159條之5亦規定甚明。本判決所引用之其餘證據
    資料（詳後引證據），其中傳聞證據部分，縱無刑事訴訟法
    第159條之1至第159條之4或其他規定之傳聞證據例外情形，
    然被告及辯護人於原審及本院準備程序中就檢察官所引之資
    料，除認曾炫龍、林裕雪2人於警詢之陳述係傳聞證據，不
    同意作為證據外，對其餘證據資料均無意見（見原審卷第20
    頁、本院卷第41頁），而被告、辯護人及檢察官於本院最後
    審判期日對上開其餘被告以外之人陳述之傳聞證據均未聲明
    異議，依刑事訴訟法第159條之5第1項、第2項之規定，本院
    審酌該證據作成之情況，並無違法取得之情事，亦無證明力
    明顯過低之情形，認為適當，應得為證據。
貳、實體方面
一、訊據被告方允瑲固坦承於上開時地，持竹棍毆打便利商店店
    員林裕雪，亦拿走店內之21,500元之事實。惟矢口否認有何
    強盜犯行，辯稱：伊當晚因把玩機檯輸了不少錢，離開時要
    求店員林裕雪勿該機檯供他人把玩，以利伊拿錢回來繼續把
    玩（俗稱寄檯），雖林裕雪後來有答應給予寄檯，但伊已心
    生不滿，稍後伊返回該店，發現林裕雪不遵守承諾，竟然讓
    其他客人把玩該機檯，伊稍作把玩後就到附近網咖店上網，
    於回家路上，感覺店員林裕雪有詐賭，害伊輸了那麼多錢，
    愈想愈氣憤，才又回到該店以竹棍毆打林裕雪出氣，因林裕
    雪遭毆打後，叫伊把錢拿走，伊遂依林裕雪之指示，取走該
    款項，並無強盜意思云云。經查：
  (一)被告於98年12月10日凌晨3時10分許，身穿黃色輕便雨衣、
    頭戴黑色半罩式安全帽，騎乘車牌號碼BU8－991號重型機車
    前往臺南縣白河鎮○○路80號「一番便利商店」，在店後方
    拾取可供兇器使用之該竹棍，持該竹棍進入櫃檯攻擊店員林
    裕雪，造成林裕雪受有腦震盪併臉部及左耳挫傷、左肩及左
    臂挫傷等傷害，並拿取放在櫃檯收銀機之鑰匙，轉身開啟櫃
    檯後方之抽屜，取走21,500元，並將之藏放在東山加油站廁
    所旁之花圃內等情，業據被告坦承不諱，核與被害人即證人
    林裕雪、曾炫龍分別於偵查、原審及本院所述情節相符（偵
    查卷第21-23頁、原審卷第40-46頁、本院卷第65-67頁），
    復有該商店之監視錄影光碟1片、竹棍1支、黃色輕便雨衣1
    件扣案及贓物認領保管單、奇美醫院柳營分院診斷證明書及
    被告購買該雨衣之統一發票各1紙在卷可稽（見警卷第14-1
    頁至16頁），此部分之事實，應可認定。
  (二)依扣案之監視錄影光碟畫面所示，被告於98年12月10日凌晨
    3時14分31秒許身穿黃色輕便雨衣，頭戴黑色半罩式安全帽
    ，持竹棍進入「一番便利商店」的櫃檯區，將當時正在使用
    筆記型電腦之店員林裕雪直接推倒在地，並以竹棍毆打林裕
    雪，林裕雪倒在地上掙扎。於3時15分24秒許，被告仍一手
    壓制林裕雪於地面，將竹棍放於地上，一手伸向櫃台取鑰匙
    ，因林裕雪尚有掙扎，致該次未能取成。於3時15分29秒許
    ，被告仍一面屈身將林裕雪壓制在地，一面伸手至櫃檯拿取
    鑰匙，於取得鑰匙後，轉身向櫃檯後方之抽屜，此時被告仍
    壓制店員林裕雪在地，林裕雪未有掙扎動作。於3時15分30
    秒許，被告將鑰匙插入櫃檯後方櫃子抽屜未果。於3時15分
    42秒時，被告始成功將鑰匙插入並打開抽屜，翻動抽屜內之
    物品，並取走財物。於3時15分53秒許，被告起身離開等情
    ，有該監視錄影光碟1片及自光碟翻拍照片4幀在卷可憑（見
    警卷第22-23頁），並經本院當庭播放勘驗屬實，有勘驗筆
    錄在卷可稽（本院卷第63頁反面、第64頁正面）。查，被告
    於入內之前即在店後方遊戲機房觀察店內情形，已據被害人
    林裕雪指陳明確（見偵查卷第21頁、原審卷第41頁及本院卷
    第66頁反面），而其從進入櫃檯區毆打店員到取得金錢離開
    ，僅1分22秒，其壓制林裕雪在地，從無力反抗的林裕雪口
    中，得知店內放置金錢的抽屜鑰匙位置，取得該鑰匙後，轉
    身至櫃檯後方再開啟抽屜，於翻動抽屜取得現金後，隨即起
    身離去，其過程連貫緊密，並無停滯、猶豫、遲疑之情，是
    其進入店內之前已有所圖，要無疑義；抑有進者，被告明知
    被害人林裕雪說出「如果要錢就拿去，不要打我」等語，係
    其明哲保身，不得已之作法（詳後述），竟仍猶一步向被害
    人林裕雪詢問鑰匙之所在，並據以打開抽屜拿取財物，堪認
    其自始即有不法取財之意思至明，是被告辯稱僅係要打人出
    氣，並無不法意思云云，殊非可取。
  (三)被告於警詢中均未供稱因寄檯一事與店員林裕雪有發生爭執
    口角及要毆打店員出氣之情形，反而供稱：「我於98年12月
    10日3時10分許，持用竹棍強盜白河鎮○○路80號之一番便
    利商店，得手21,500元，我搶到手後均未花用。我帶同警方
    至東山鄉東山加油站之廁所外之花盆內起出21,500元，是我
    行搶時所得之財物，因我在該便利超商附設之賭博性電子遊
    戲場輸了不少錢，一時氣不過衝昏腦袋而行搶。…警方所查
    扣之雨衣是我行搶所穿之雨衣，竹棍是我要行搶時隨手在店
    後方撿拾的」等語明確（見警卷第2-3頁）。依被告上開所
    述，足見其確係因輸錢，心有不甘，始身穿黃色雨衣，頭戴
    安全帽，進入店內強取財物之情無誤，是其偵審中翻異前供
    ，改稱係前往毆打店員林裕雪出氣，並依店員林裕雪之指示
    而取走財物云云，已非無疑義。
  (四)被告雖辯稱：伊因寄檯之事情與林裕雪發生爭執口角，雖林
    裕雪後來有答應，但伊已心生不滿，後又發現林裕雪不遵守
    承諾，將該機檯開放給其他客人把玩，伊才以竹棍毆打林裕
    雪出氣云云。惟查，被告最初要求店員林裕雪給予寄檯，但
    此不合店規，經被告向被害人林裕雪表示要回家拿錢來玩，
    林裕雪乃同意被告寄檯；且被告與林裕雪之間並無因寄檯一
    事發生爭吵口角或有何不愉快等事實，業據被害人即證人林
    裕雪證稱：「當天遭搶前，沒有與被告發生口角，他是有說
    他要寄台，我說我們店裡沒有在寄台的，他又說他先回去拿
    錢，我就跟他說可以幫他保留，他自己說他3點還要再過來
    繼續玩」、「被告有說要寄台，我跟被告說他玩的那台遊戲
    機台很多客人都會玩，公司規定不可以寄台。被告有跟我說
    他要先回去拿錢，我就說可以幫他保留」、「我當時不給被
    告保留機台時，被告沒有很氣，他只是問我，如果他要回去
    拿錢，是否可以幫他保留，我說可以」各等語在卷（見偵查
    卷第23-24頁、原審卷第41頁、第45頁反面），其於本院審
    理時亦證稱：「他有說他還要回去拿錢繼續把玩，我有同意
    保留；並無因寄檯之事與被告發生不愉快」等語明確（見本
    院卷第65頁、第66頁）。綜上，可見該店雖規定不得寄檯，
    但在被告要求之下，被害人林裕雪仍通融被告同意其寄檯無
    誤。縱使被告於交涉過程中，心裡稍有不悅，然被害人林裕
    雪既同意被告寄檯，自可消除其心裡之不滿情緒，難認其有
    氣憤難忍進而傷人之動機；況被告當時並無與林裕雪發生爭
    執口角或有何不愉快之情事，業據被害人林裕雪證述如上，
    是被告辯稱係因寄檯一事與林裕雪發生爭執口角，進而導致
    傷人事實云云，顯非實在。次查，被告於98年12月10日凌晨
    1時許離開後至案發前，期間雖曾返回該店之事實，惟據被
    害人林裕雪於本院證稱：「他一點多有再回來1次，是玩同
    一個機台，那段期間那機台沒讓其他的人把玩」等語明確（
    見本院卷第65頁正反面），被害人林裕雪事後已與被告達成
    調解，獲得賠償，自無捏造事實誣指被告之必要，又被告離
    開時，店內只有被告及其他1位客人等情，亦據被害人林裕
    雪證述在卷（見本院卷第65頁），以當時正值凌晨時分，客
    人稀少情形之下，被害人林裕雪亦不致於有誤認或誤記之情
    ，是被害人林裕雪上開所述，自屬信而有徵而與事實相符合
    ，堪予採信。是被害人林裕雪並未違反承諾將該機檯讓予其
    他客人把玩至明，被告辯稱店員林裕雪不守承諾而將原機檯
    讓給其他客人把玩，才前往毆打林裕雪云云，自無可取。
  (五)被告另辯以：伊因輸錢，懷疑店員林裕雪詐賭，害伊輸了那
    麼多錢，於上網完後回家路上，愈想愈氣，才返回毆打店員
    林裕雪出氣云云。惟被害人林裕雪僅受僱於「一番便利商店
    」，從事三班制之輪班工作而已，並非該店家之負責人、股
    東或有何決策權之人，被告在店內縱或輸錢，亦與被害人林
    裕雪無關，況若懷疑店家詐賭，為何未見其向店家提出質疑
    或理論，是其辯稱係因懷疑被害人林裕雪詐賭導致其輸錢才
    毆打林裕雪出氣云云，已非無疑；況既要打人出氣，於櫃檯
    前即可朝侷限於櫃檯內之被害人猛打，此不僅有利其揮打，
    更有助於逃脫，自無必要進入其中，其竟進入櫃檯內，當另
    有所圖，至為灼然。再者，輸錢之一方，常見之報復方法即
    為砸店洩憤，然觀之上開監視錄影畫面，被告除毆打店員林
    裕雪外，並未見被告有何毀損店內物品之動作，足見被告辯
    稱其係懷疑店員林裕雪詐賭，才前往該店毆打林裕雪出氣云
    云，核與常情有違，殊非可採。
  (六)被告於凌晨3時10分許，進入「一番便利商店」如係單純出
    於洩憤之意，則其毆打被害人林裕雪後，即可離開，何須再
    取店內金錢？雖其辯稱：伊先以竹棍毆打店員林裕雪1、2分
    鐘，於出完氣後，係林裕雪突然向伊說「如果要錢就拿去，
    不要打我，鑰匙放在櫃檯收銀機上」等語，伊才依指示動手
    拿錢，並無強盜之意思云云。惟綜觀上開監視影帶畫面，被
    害人林裕雪即所說「如果要錢就拿去，不要打我」等語，亦
    係在遭被告毆打、壓制在地，顯然係因懼怕遭到不測或更嚴
    重之傷害，為求保身，於不得已下之舉措。而一般人遭到類
    似強盜、搶奪、恐嚇取財等犯罪型態，首要考量者厥為人身
    安全，某些店家甚至要求店員不可反抗，其道理即在此。是
    在此情形之下，該店員縱然表示要錢自己拿，透露保險櫃之
    密碼，指出鑰匙或現金之放置處所，甚至親手將財物交予對
    方等等，均為店員脫困保身之應變方法，要不得認其有處分
    財產之真意，此為一般之常識，且為眾所週知之事實。被告
    教育程度技術學院畢業，此有警詢筆錄在卷可稽（見警卷第
    1頁），依其智識及社會經驗，當可判別被害人林裕雪所說
    「要錢自己拿」等語，係在不得已之情況下所為，非出於真
    意，其竟反於被害人林裕雪之真意而搜刮拿取抽屜內之財物
    ，自具有不法意圖；再參以被告當時若認其依店員指示拿取
    財物，係合法之舉，何須將上該現金藏放在加油站廁所旁之
    花圃內，益見此為心虛之舉，其辯稱係依店員林裕雪之指示
    取物，並無不法意圖云云，核為卸責之詞，委無可取。
  (七)被告又辯稱：伊自始至終未出一言，從未向被害人林裕雪詢
    問鑰匙放於何處，自不可據此認伊有強盜之意思云云。惟被
    害人林裕雪於偵查中即證稱「被告有跟我說鑰匙在那裡」等
    語（見偵查卷第21頁），於原審亦稱：「我跟被告說鑰匙在
    櫃台上，叫他自己去拿，被告好像是有問鑰匙在那裡」等語
    （見原審卷第40頁反面），其再經蒞庭檢察官確認後，證稱
    ：「是的，我被被告打時，我有主動跟被告說如果要錢就拿
    去，不要打我，講完這句話之後，被告就主動問我鑰匙在哪
    裡，我就說在櫃台上，自己去拿；歹徒剛進來的時候，我不
    知道是被告，後來歹徒有講話，問鑰匙在那裡的那句話，我
    從歹徒的聲音跟體型我猜可能是被告」等語（見原審卷第42
    頁），再經原審審判長確認後，其亦證稱「被告有問鑰匙在
    那裡，被告停下來沒有繼續打我，我跟被告說要錢自己拿，
    不要再打我，被告那時候問我鑰匙在那裡。被告沒有說是什
    麼樣的鑰匙，只有講鑰匙而已」等語在卷（見原審卷第44頁
    ），其於本院復為相同之證述（見本院卷第46頁）。被害人
    林裕雪就有關被告是否有主動詢問鑰匙所在之陳述，前後始
    終如一，未有矛盾之處，又具體描述因該聲音及體型而猜到
    作案之人為被告等情，其所述自屬有據；再者，被害人既說
    出「要錢自已拿」，被告聽此言語後，為要迅速取財，乃接
    著詢問鑰匙之所在，亦合乎邏輯，益見被害人林裕雪所述應
    與事實相符而可採信。至辯護人雖以被害人林裕雪於原審審
    理之初曾證稱：「當天被毆打過程中未與被告對話」等語，
    而指稱被害人林裕雪上開證述顯不實在云云。惟被害人林裕
    雪所稱之遭毆打過程中無對話，依其意反面解釋，可認被告
    沒打被害人之時即可能有對話之情形。查本件被害人林裕雪
    於上開陳述後接著回答稱：「我跟被告說你要錢就拿去，不
    要打我，這時被告沒有繼續打我」等語在卷（見原審卷第40
    頁），被告後來既已停止毆打被害人林裕雪，依上開說明，
    被害人林裕雪即有時間回應被告該鑰匙之所在無誤。辯護人
    援引被害人林裕雪上開原審審理時之初之證詞認為被告未向
    被害人林裕雪詢問鑰匙之所在云云，自非可採。
  (八)至於被告購買雨衣再進入「一番便利商店」之舉，被告雖辯
    稱係為禦寒云云，並提出案發當日之氣象資料為據（見原審
    卷第54-55頁）。惟依其提出之氣象資料，被告離開「一番
    便利商店」時為當夜1點多，當時氣溫為19.3度，並未下雨
    ，被告再進入「一番便利商店」時為3時10分許，氣溫為18.
    9度，亦未下雨，且前後2時溫度相差僅0.4度，再對照被告
    於1時44分許在統一超商前購買輕便雨衣時，即在本件強盜
    行為實行前，經警方翻拍該店監視光碟所留存影像，其原已
    穿著夾克型外套（見警卷第17頁），依當時溫度，非無禦寒
    功能，被告自無再購買雨衣禦寒必要，且該夜既未下雨，自
    無須購買雨衣，被告辯稱禦寒云云，同難採信。而被告進入
    「一番便利商店」時，除穿雨衣外，尚戴安全帽，其目的在
    使被害人林裕雪事後無法辨識其本人，至為明確。
  (九)被告復辯稱：伊並無預藏刀槍等兇器，若有強盜犯意，何不
    購買雨衣時，一併購買水果刀，並將收銀機內金錢及被害人
    身上財物一併取走之理？且伊在店內，並無先喝令被害人交
    出財物，或快速取財離去，反而持續毆打被害人林裕雪，待
    被害人林裕雪口出上開言語後才取物，在此之前，伊始終未
    出一言，未有何搜括財物之動作，此均與一般強盜係壓制被
    害人，快速取物離去之作案方式不同云云。惟強盜作案之方
    式，並無固定型式，赤手空拳壓制被害人強劫財物者，亦有
    所聞；況本件被告以竹棍間或以手作為攻擊工具，已足壓制
    被害人林裕雪，控制其行動，並使其傷痕累累而令其達於無
    法抗拒之程度，自無攜帶刀槍之必要；又被告於原審時已供
    稱：「我贏錢時，店員不是從收銀機拿錢出來而是從櫃檯拿
    錢出來；收銀機可能就是客人買飲料跟其他東西找錢用的」
    等語（見原審卷第48頁反面），是被告早已知道該店櫃檯後
    方之抽屜始為放置大量現鈔之所在；又為避免歹徒覬覦，店
    員於深夜輪班時，通常不會隨身攜帶鉅款，是被告當時僅搜
    刮櫃檯後方抽屜之財物，而未強取櫃檯上收銀機之金錢及逼
    令被害人林裕雪交出身上財物，並不違背事理。又被告進入
    櫃檯內，將被害人林裕雪推倒壓制在地，持續毆打，在對方
    無法抗拒之下，詢問鑰匙之所在，再據此搜刮抽屜內之財物
    等情，已如上述，此為常見強盜強劫財物之作案手法，被告
    辯稱其手法不符合強盜作案方式，足見所為非強盜云云，亦
    無可取。
  (十)查被害人林裕雪為一女子，其於深夜在看守之便利商店之際
    ，突遭被告以身體壓制在地，並持竹棍加以毆打，而一般人
    在如此狹窄櫃檯內遇此情形，顯無從反抗，參以被害人林裕
    雪受有腦震盪併臉部及左耳挫傷、左肩及左臂挫傷等傷害，
    可見其受創非輕，復佐以其向被告哀求「如果要錢就拿去，
    不要打我」等情，足見其當時確已處於不能抗拒之程度。綜
    上所述，被告顯係如其警詢中所稱係因輸錢才前往強盜財物
    無訛，而其壓制被害人林裕雪，並以竹棍持續攻擊，已達使
    被害人林裕雪處不能抗拒之程度，已無疑義；至被告所強盜
    取得之金額，被害人曾炫龍雖指稱係22,800元云云。然被告
    於取得該現鈔後隨即將之埋在東山加油站廁所旁之花圃內，
    未曾花費等情，已據其供承在卷（見警卷第2頁），而警方
    自該花圃內所取出之金額為21,500元，有贓物認領保管單可
    佐，衡之該差額對刑事責任影響不大，被告自無巧飾之必要
    ，況被害人亦有誤算誤記之可能，是依有利被告認定原則，
    本院認被告所強盜之財物為21,500元為是。綜上，被告辯稱
    其並無強盜之意云云，顯係卸責之詞，並無可採，本件事證
    明確，被告犯行應可認定。
二、按攜帶兇器強盜罪之所謂兇器，其種類並無限制，凡客觀上
    足以對人之生命、身體、安全構成威脅，具有危險性之兇器
    均屬之（最高法院79年台上字第5253號判例意旨參照）。查
    本件被告持以攻擊被害人林裕雪之竹棍，經原審勘驗結果，
    長為42公分，直徑為3.5公分，為一般曬衣用的竹棍中之一
    截，此有勘驗筆錄在卷可參（見原審卷第20頁），該竹棍質
    地堅硬，被告持以攻擊被害人林裕雪，確實造成被害人林裕
    雪受有腦震盪併臉部及左耳挫傷、左肩及左臂挫傷之傷害，
    有該診斷證明書在卷可參，該竹棍事實上可對人之身體造成
    傷害，自屬兇器之一種，被告竟持之以強盜財物，故核其所
    為，係犯刑法第330條第1項之攜帶兇器強盜罪。
三、原審以被告罪證明確，固非無見，惟查：(1)被告係把玩遊戲
    機檯輸錢，心有未甘，始起意強盜，且店員林裕雪亦同意被
    告寄檯，被告非因寄檯一事而前往毆打店員出氣等情，均已
    如上述，原判決卻認定被告係要求店員寄檯遭拒，心有未甘
    ，才起意強盜，顯與事實不符。(2)被告作案用之安全帽係其
    所有之物，業據其於警詢中供述明確，原判決未予諭知宣告
    沒收，但並未說明不予沒收之理由，自有未洽。(3)本件判決
    所援引之證據資料，其中有關傳聞證據方面（如統一發票、
    奇美醫院柳營分院之診斷書等），依刑事訴訟法第159條第1
    項規定，原則上不得作為證據，原判決均一併引為認定犯罪
    之證據資料，卻未說明得引為證據之法律上之理由，亦有未
    當。被告提起上訴，否認犯罪，雖無理由，但原判決既有上
    開可議之處，自屬無可維持，應由本院加以撤銷改判。爰審
    酌被告年輕力壯，正可努力事業之際，僅因把玩電玩輸錢，
    即於深夜，持器物攻擊單獨看店之林裕雪，至其不能反抗後
    取走該店財物21,500元，造成被害人林裕雪身心受創至鉅，
    並影響該商店之正常營運，且事後否認有何強盜犯意，未見
    悔意，惟其已賠償被害人林裕雪22萬元，有調解書1份在卷
    可稽（見原審卷第29頁），對其行為造成之損害，尚知彌補
    等一切情狀，量處有期徒刑7年2月。扣案輕便雨衣1件，係
    被告所有供犯罪所用之物，業據其供承在卷，並有發票1紙
    在卷可參，爰刑法第38條第1項第2款規定宣告沒收；至扣案
    竹棍1枝，係被告在店內廁所處所撿拾而來，非其所有之物
    ；另被告所有作案用之安全帽，業經被告丟棄於道路旁，警
    方前往找尋時，已不知去向，客觀上顯已滅失，是該物與上
    開竹棍自均無庸另為沒收之諭知，併此指明。
四、公訴意旨另以，被告於強盜過程中施用之強暴手段，造成林
    裕雪受傷，另觸犯刑法第277條第1項之傷害罪。經查，告訴
    人林裕雪已於原審言詞辯論終結前已撤回告訴，有原審審判
    筆錄可稽（見原審卷第40頁反面），而公訴人係認「被告是
    以持兇器傷害的行為，達成強盜的目的，造成的傷害部分，
    原本應為強盜罪所吸收，此為一行為，所以傷害罪部分縱已
    經撤回告訴，依法只是不另為不受理諭知而已，不影響本案
    強盜罪之構成」等語（見原審卷第51頁），是公訴人既認傷
    害罪與上開論罪科刑之強盜罪間具有吸收關係之實質上一罪
    關係，爰不另為不受理之諭知，附此指明。
五、至被告另聲請本院再次向「一番便利商店」調閱案發前即98
    年12月9日23時許至翌日（12月10日）凌晨3時10分許止，該
    時段之監視錄影光碟，以證明被告有無主動向被害人林裕雪
    詢問鑰匙之所在？有無與被害人林裕雪發生爭執口角及其作
    案過程等情云云。然查，被告並未因寄檯一事與被害人林裕
    雪發生爭執口角，且其確有主動向被害人林裕雪詢問鑰匙之
    所在之情，均已據被害人林裕雪證述明確，並經本院認定如
    上；至被告作案細節及過程亦有作案時監視錄影光碟在卷可
    稽，並經本院當庭播放勘驗屬實，事證已極明確，自無再函
    調該時段監視錄影光碟之必要性；再者，本院前向該店函調
    後，該店所提出之監視錄影光碟亦與警方當時所查扣者相同
    ，有該光碟在卷可稽（見本院卷第59頁），而本院令警方前
    往該店拷貝，據警員簡鴻雄稱：「一番便利商店店長說，該
    店被搶劫後就倒閉了，電腦已不知去向，只有隨身碟壹支在
    被害人林裕雪處，被害人林裕雪開庭當日會攜帶該隨身碟到
    院播放」等語，有本院公務電話紀錄表可參（見本院卷第54
    頁），參以被告所供述：該店曾經有關閉，後來有再營業等
    情（見本院卷第68頁），可見該店曾因關閉而無保存該時段
    之監視錄影光碟無誤，準此，事實上亦無從調取該時段監視
    錄影光碟之可能性，被告上開調查證據之聲請，不應准許，
    併此敘明。
六、據上論斷，應依刑事訴訟法第369條第1項前段、第364條、
    第299條第1項前段，刑法第330條第1項、第38條第1項第2款
    ，判決如主文。
本案經檢察官江守權到庭執行職務
中    華    民    國    99    年    11    月    25    日
                  刑事第五庭    審判長法  官  楊明章
                                      法  官  蔡美美
                                      法  官  黃國永
以上正本證明與原本無異。
如不服本判決應於收受送達後10日內向本院提出上訴書狀，其未
敘述上訴理由者，並得於提起上訴後10日內向本院補提理由書（
均須按他造當事人之人數附繕本）「切勿逕送上級法院」。
                                      書記官  陳淑貞
中    華    民    國    99    年    11    月    25    日

司法院資訊處製作；財團法人民間司法改革基金會備份。
